臺灣板橋地方法院刑事判決　　　　　　　 96年度訴字第194號
公　訴　人　臺灣板橋地方法院檢察署檢察官
被　　　告　丁○○
選任辯護人　趙元昊律師
　　　　　　許瑞榮律師
被　　　告　乙○○
　　　　　　　　　　（現另案於臺灣桃園女子監獄執行中）
選任辯護人　謝新平律師
上列被告等因違反毒品危害防制條例案件，經檢察官提起公訴（
95年度偵字第22078 號），本院判決如下：
    主  文
丁○○意圖販賣而持有第一級毒品，累犯，處有期徒刑拾年貳月
，扣案之第一級毒品海洛因淨重拾捌點玖肆公克沒收銷燬，包裝
上述第一級毒品海洛因之包裝袋個沒收；又共同販賣第二級毒
品未遂，累犯，處有期徒刑年拾月，扣案之第二級毒品甲基安
非他命淨重貳拾捌點貳壹公克沒收銷燬，包裝上述第二級毒品甲
基安非他命之包裝袋伍個、電子磅秤壹臺及分裝袋玖拾個均沒收
。應執行有期徒刑拾年陸月，扣案之第一級毒品海洛因淨重拾
捌點玖肆公克及第二級毒品甲基安非他命淨重貳拾捌點貳壹公克
均沒收銷燬，包裝上述第一級毒品海洛因之包裝袋個、包裝上
述第二級毒品甲基安非他命之包裝袋伍個、電子磅秤壹臺及分裝
袋玖拾個均沒收。
乙○○共同販賣第二級毒品未遂，處有期徒刑年捌月。扣案之
第二級毒品甲基安非他命淨重貳拾捌點貳壹公克沒收銷燬，包裝
上述第二級毒品甲基安非他命之包裝袋伍個、電子磅秤壹臺及分
裝袋玖拾個均沒收。
    事  實
一、丁○○前於民國91年間因犯偽造文書等罪，經本院於93年8
    月27日以92年度訴字第934 號判處有期徒刑四月，於93年10
    月11日確定，於94年6 月2 日縮刑期滿執行完畢。其明知海
    洛因、甲基安非他命業經政府依毒品危害防制條例公告分別
    列為第一級、第二級毒品，不得販賣、意圖販賣而持有，竟
    於95年9 月18日為警查獲前一週之某日，在臺北縣板橋市○○街36之5 號馥麗旅社之某房間內，以毒品海洛因一兩（37
    .5 公 克）新臺幣（下同）240,000 元、毒品甲基安非他命
    （起訴書載為安非他命）二兩（75公克）180,000 元之代價
    ，向真實姓名年籍不詳、綽號「阿賓」之成年男子購得毒品
    海洛因一兩及甲基安非他命二兩，其中除供其自己施用外，
    竟另萌生販賣予不特定人之意圖而持有之。嗣乙○○為賺取
    傭金，於95年9 月17日晚上11時許，前往上述馥麗旅社第60
    3 室找丁○○，並與丁○○共同基於販賣第二級毒品甲基安
    非他命之犯意聯絡，由乙○○撥打行動電話邀約甲○○至上
    址馥麗旅社第603 室，向丁○○購買第二級毒品甲基安非他
    命，惟甲○○於95年9 月18日凌晨0 時30分許依約到達上開
    旅社房間後，丁○○、乙○○隨即遭警方臨檢當場查獲，致
    未能完成第二級毒品甲基安非他命之交易而未遂，警方並當
    場扣得丁○○所有之第一級毒品海洛因三包（合計淨重18.9
    4 公克）、第二級毒品甲基安非他命伍包（驗餘合計淨重28
    .21公克）、電子磅秤壹臺及分裝袋九十個等物。
二、案經臺北縣政府警察局板橋分局報請臺灣板橋地方法院檢察
    署檢察官偵查起訴。
    理  由
一、訊據被告丁○○矢口否認有販賣第二級毒品未遂及意圖販賣
    第一、二級毒品而持有等犯行，另被告乙○○亦否認有販賣
    第二級毒品未遂之犯行，其中被告丁○○辯稱：經警查扣的
    毒品、磅秤、吸食器、分裝袋雖然都是伊所有之物，但伊沒
    有販賣第一、二級毒品云云；被告乙○○則辯稱：伊沒有販
    賣第二級毒品，扣案物中亦無屬於伊所有之物，甲○○只是
    要到馥麗旅社第603 室載伊回去，在警詢時因冒名傅佳玲應
    訊，怕警方通知傅佳玲的母親前來，又想要交保，所以才順
    著警方的說法陳述云云。然查：
  (一)(1)證人即共同被告乙○○冒名「傅佳玲」於警詢時陳稱：伊
    與丁○○、丙○○均係經友人介紹，認識約一年，與甲○○
    認識約十幾年，伊是於95年9 月18日凌晨0 時許到達馥麗旅
    社後，再以手機聯絡甲○○到馥麗旅社第603 室購買毒品，
    伊則賺取其中之傭金，甲○○到達上址不久交易尚未完成就
    被警方查獲等語（見95年度偵字第22078 號偵查卷宗第12至
    14頁）；(2)其於偵查中亦冒名「傅佳玲」結證稱：伊並無販
    賣毒品給甲○○，只有以電話居中介紹甲○○向丁○○購買
    毒品安非他命，為警查獲當天是丁○○要伊找找看有無他人
    要購買毒品，伊才以手機叫甲○○過來馥麗旅社第603 室，
    看他們能否達成交易，伊並未從中抽傭等語（見95年度偵字
    第22078 號偵查卷宗第115 至116 頁）；(3)嗣證人乙○○於
    本院審理時則結證稱：伊認識丁○○僅幾個月，認識甲○○
    約一、二個月而已，不是很熟，被查獲當天，甲○○是前往
    馥麗旅社要載伊回去，跟購買毒品沒有關係，於警詢時不曾
    陳稱「自己與甲○○認識十幾年」、「當天是聯絡甲○○購
    買毒品，還沒完成交易就被查獲」、「丁○○要伊找找看是
    否有其他人要買毒品，才打電話聯絡甲○○，但並未從中抽
    傭」云云（見本院96年4 月13日審判筆錄第16、17、19、23
    、24頁），綜此乙○○於警詢、偵查及審理時之陳述參互以
    觀，其於警詢及偵查中所為之陳述，均與審判中不符，極為
    顯然。
  (二)(1)證人甲○○初於警詢中陳稱：伊是於95年9 月18日凌晨0
    時許在警方到達前二分鐘抵達馥麗旅社，是「傅佳玲」（即
    乙○○）打電話聯絡伊前往上址，稱要伊開車送她回家，順
    便要問她如何購買安非他命；該日是第一次想向「傅佳玲」
    詢問購買毒品，但還沒問就被警方查到，身上現金51,000元
    是準備購買毒品之用等語（見95年度偵字第22078 號偵查卷
    宗20、21頁）；(2)其於偵查中結證稱：伊沒向「傅佳玲」買
    過毒品，不過本次被查獲前伊是有意願要購買毒品，才會去
    馥麗旅社找「傅佳玲」，是「傅佳玲」撥打手機聯絡伊前往
    上址，但是還沒有買到就被警方查獲等語（見95年度偵字第
    2207 8號偵查卷宗第115 頁）；(3)嗣於本院審理中則結證稱
    ：為警查獲當天是「小紅」（即乙○○）叫伊載她回家，並
    叫伊到馥麗旅社後上樓到第603 室等，才不會等那麼久，當
    時現場有兩個女生、丁○○、還有伊，除了丁○○外，伊只
    認識「小紅」，「小紅」跟伊聯絡時，並沒有提到關於毒品
    的事情，伊並沒有看過「小紅」施用毒品，「小紅」也沒告
    訴伊有毒品可以販賣，也無提及可以介紹毒品賣家給伊，當
    時到馥麗旅社的動機均與購買毒品無關，當天伊有要問「小
    紅」去那裡買毒品的意念，但是還沒有問就被查獲，身上的
    現金51,000元，是星期六、日要帶妻子出去玩，其中三萬元
    是要給伊中風的岳父的，並不是要購買毒品用的云云（見本
    院96年4 月13日審判筆錄第3 至10頁），此觀甲○○於警詢
    、偵查之陳述亦明顯與在審理中之陳述不符。
  (三)按刑事訴訟法第159 條之1 第2 項規定：「被告以外之人於
    偵查中向檢察官所為之陳述，除顯有不可信之情況者外，得
    為證據。」係因偵查中檢察官向被告以外之人所取得之陳述
    ，原則上均能遵守法律規定，不致違法取供，其可信性極高
    ，為兼顧理論與實務，乃認除顯有不可信之情況者外，得為
    證據，是檢察官之訊問筆錄，原則上均有證據能力，例外時
    始無證據能力。查本件關於證人即共同被告乙○○、證人甲○○二人於偵查中向檢察官所為之陳述部分，經檢察官於本
    院審理中行交互詰問下，業據證人乙○○結證稱：檢察官之
    偵訊筆錄製作時並無不法取供，該項筆錄上之指印是伊本人
    所捺印，伊亦明知透過指印即可查知真正身分，且當時尚不
    能確認不會被羈押等語（見本院96年4 月13日審判筆錄第25
    頁）；另證人甲○○亦結證稱檢察官並無對其有不法取供情
    事，偵訊筆錄均出自其自由意志所作，筆錄都有看過後才簽
    名等語（見本院96年4 月13日審判筆錄第7 頁），是證人乙○○、甲○○於偵查中向檢察官所為之陳述，並無顯有不可
    信之情況，縱證人乙○○係冒名「傅佳玲」名義應訊，但既
    經親捺指印於筆錄上，且明知由指印即可追查真正身分，應
    認無礙於筆錄陳述之真實性，均有證據能力。
  (四)次按被告以外之人於檢察事務官、司法警察官或司法警察調
    查中所為之陳述，與審判中不符時，其先前之陳述具有較可
    信之特別情況，且為證明犯罪事實存否所必要者，得採為證
    據，刑事訴訟法第159 條之2 定有明文。查證人乙○○於警
    詢時業已供承有介紹甲○○到馥麗旅社第603 室購買毒品，
    伊則賺取其中之傭金，甲○○到達上址不久交易尚未完成就
    被警方查獲等語，此實係證人於審判外向司法警察自白其犯
    罪之陳述，應認係「具有較可信之特別情況」，而為傳聞證
    據之例外，蓋在一般人情形下，一個人不會承認其未犯過之
    罪行，至於乙○○固以「傅佳玲」冒名應訊，惟既已按捺指
    印於警詢筆錄之上，實無異於自己自白之陳述。又證人乙○○、甲○○之警詢時所供均係採一問一答方式，且均出自其
    等自由陳述，於看過筆錄後始親自簽名，警方並無不法取供
    ，亦無違反法定障礙事由期間不得詢問及禁止夜間詢問之規
    定等情，均經檢察官於本院審理中行交互詰問下，分據證人
    乙○○、甲○○結證無訛（見本院96年4 月13日審判筆錄第
    7 、25頁），並有警詢筆錄附卷可憑，況且此部分係案發時
    之供述，較少權衡利害得失，比之事後翻異之詞，自較可信
    ，因認具有較為可信之特別情況，又衡諸全案卷證，此二名
    證人於警詢中之陳述，尤為證明犯罪事實存否所必要，應認
    均具有證據能力。
  (五)本件被告丁○○對為警於上開時、地查獲之第一、二級毒品
    海洛因、甲基安非他命確實為其所有之事實，自警詢、偵查
    以迄審理中均坦承不諱，而該扣案之白色粉末三包，經送法
    務部調查局鑑定結果，認均含第一級毒品海洛因成分，合計
    淨重18.94 公克，有該局95年10月21日調科壹字第09523026
    590 號鑑定書附卷可憑；又扣案之白色結晶五包，經送內政
    部警政署刑事警察局鑑定結果，均檢出甲基安非他命成分，
    合計淨重28.21 公克，亦有該局95年10月12日刑鑑字第0950
    142123號鑑定書在卷可佐，是被告丁○○持有為數不少之第
    一、二級毒品，已可認定。再者，被告丁○○於持有上開毒
    品後，除供己施用外，另約定可由與其認識之乙○○介紹他
    人來向其購買毒品，致有由乙○○以電話聯絡甲○○到馥麗
    旅社第603 室欲向其購毒施用等情，此經證人即共同被告乙○○、證人甲○○於警詢及偵查中陳述詳明（見前述(一)之(1)
    、(2)及(二)之(1)、(2)部分），是被告丁○○意圖販賣而持有第
    一、二級毒品海洛因、甲基安非他命之主觀犯意及客觀犯行
    ，灼然甚明。繼之證人甲○○在經被告乙○○聯絡及介紹後
    ，攜帶現金到達相約之馥麗旅社第603 室，並與被告丁○○
    見面，但於交易未完成之際，即被警方查獲而未遂等節，既
    經被告乙○○於警詢及偵查中供認在卷（見前述(一)之(1)、(2)
    部分），並有證人甲○○於警詢及偵查中證述綦詳（見前述
    (二)之(1)、(2)部分），復有被告丁○○所有供販賣第二級毒品
    甲基安非他命所用之電子磅秤壹臺及分裝袋九十個扣案可證
    ，足徵被告丁○○於意圖販賣而持有第二級毒品甲基安非他
    命後，更進而與被告乙○○共同基於販賣第二級毒品之犯意
    聯絡，邀約甲○○至馥麗旅社第603 室進行毒品甲基安非他
    命之販賣而未得逞之事實。至於證人即共同被告乙○○、證
    人甲○○於審理時經具結之證述，相較於警詢及偵查中所述
    ，關於乙○○與甲○○認識多久，為何邀約甲○○至馥麗旅
    社第603 室，甲○○為何攜帶現金51,000 元 前往赴約，既
    否認其等於警詢及偵查所陳述之內容，卻均未見有合理說明
    ，既查無任何事證足認此更異之詞與事實更為相符，或前陳
    述係虛偽不實，自不得任意捨棄警詢及偵查陳述不採，遽以
    審理時之證述而為有利被告之認定。此外，本件販賣第二級
    毒品予甲○○之犯行，終因經警即時查獲而未遂，故被告乙○○尚無從自交易金額內分得利益，此與被告乙○○於偵查
    中陳述其未從中抽傭等語並無齟齬，又被告乙○○聯絡證人
    甲○○購買第二級毒品從未強調介紹之情，而係於交易完成
    後其可逕自從中分取利益，顯與藥事法之牙保禁藥有別，併
    予敘明。綜上，足認被告丁○○、乙○○二人上開所辯，均
    係圖卸飾詞，殊無可採，罪證明確，犯行均堪認定。
二、核被告丁○○所為，係犯毒品危害防制條例第5 條第1 項之
    意圖販賣而持有第一級毒品罪、第4 條第6 項、第2 項之販
    賣第二級毒品未遂罪；而其意圖販賣而持有第二級毒品之低
    度行為為販賣第二級毒品未遂之高度行為所吸收，不另論罪
    。公訴意旨認被告丁○○部分應依毒品危害防制條例第4 條
    第1 項、第2 項之販賣第一級毒品罪、販賣第二級毒品罪處
    斷，尚有未洽，惟起訴之基礎事實相同，爰就毒品危害防制
    條例第4 條第1 項部分，依法變更起訴法條，惟就同條例第
    4 條第2 項部分，係既遂變未遂，僅犯罪狀態不同，不發生
    變更起訴法條問題，併予敘明。又核被告乙○○所為，係犯
    毒品危害防制條例第4 條第6 項（起訴書誤載為第5 項）、
    第2 項之販賣第二級毒品未遂罪。被告丁○○、乙○○二人
    就販賣第二級毒品未遂之犯行，具有犯意聯絡及行為分擔，
    為共同正犯。查被告丁○○前於91年間因犯偽造文書等罪，
    經本院於93年8 月27日以92年度訴字第934 號判處有期徒刑
    四月，於93年10月11日確定，於94年6 月2 日縮刑期滿執行
    完畢，有臺灣高等法院被告前案紀錄表在卷可參，其於有期
    徒刑執行完畢後五年內故意再犯本案之罪，係屬累犯，應依
    刑法第47條第1 項規定加重其刑，但關於無期徒刑部分則不
    得加重。又被告二人已著手販賣第二級毒品甲基安非他命行
    為之實施，未生販賣交易完成之結果，為未遂犯，爰依刑法
    第25條第2 項規定，按既遂犯之刑度減輕其刑。刑有加重及
    減輕者，應先加後減。爰審酌被告丁○○意圖販賣而持有為
    量不少之毒品海洛因、甲基安非他命，更進而與被告乙○○
    將甲基安非他命販賣予他人施用，使人沉迷於毒癮，無法自
    拔，輕則戕害身心，重則引發更多各種犯罪，實為多種犯罪
    之源頭，對社會國家之傷害頗深，兼衡渠等於犯罪後之態度
    等一切情狀，分別量處如主文所示之刑，其中被告丁○○部
    分，並依刑法第51條第5 款規定定其應執行之刑，以示懲儆
    。
三、扣案之第一級毒品海洛因三包（合計淨重18.94 公克）、第
    二級毒品甲基安非他命伍包（驗餘合計淨重28.21 公克），
    分係查獲之第一、二級毒品，不問屬於犯人與否，應依毒品
    危害防制條例第18條第1 項前段規定，併予宣告沒收銷燬。
    又扣案之包裝上述第一級毒品海洛因之包裝袋三個，係丁○○所有供意圖販賣而持有第一級毒品海洛因所用之物；包裝
    上述第二級毒品甲基安非他命之包裝袋五個、電子磅秤一臺
    、分裝袋九十個，係被告丁○○所有而供與被告乙○○共同
    販賣第二級毒品甲基安非他命所用之物，應依毒品危害防制
    條例第19條第1 項規定，併予宣告沒收。至於另扣案之吸食
    器一個、安非他命殘渣袋九個、行動電話六支（均含SIM 卡
    一張），要難認係供被告等為本件犯罪所用或因犯罪所得之
    物而與犯罪有直接關聯性，爰不併予宣告沒收，附此敘明。
據上論斷，應依刑事訴訟法第299 條第1 項前段、第300 條，毒
品危害防制條例第5 條第1 項、第4 條第2 項、第6 項、第18條
第1 項前段、第19條第1 項，刑法第11條前段、第28條、第25條
第2 項、第47條第1 項、第51條第5 款，判決如主文。
本案經檢察官蔡元仕到庭執行職務。
中　　華　　民　　國　　96　　年　　5 　　月　　4 　　日
                  刑事第一庭    審判長法　官  陳恆寬
                                      法  官  陳福來
                                      法  官  張江澤
以上正本證明與原本無異。
如不服本判決，應於送達後10日內，向本院提出上訴狀。
                                      書記官　林怡秀
中　　華　　民　　國　　96　　年　　5 　　月　　4 　　日
附錄本案論罪科刑法條全文：
毒品危害防制條例第4條
製造、運輸、販賣第一級毒品者，處死刑或無期徒刑；處無期徒
刑者，得併科新臺幣一千萬元以下罰金。
製造、運輸、販賣第二級毒品者，處無期徒刑或七年以上有期徒
刑，得併科新臺幣七百萬元以下罰金。
製造、運輸、販賣第三級毒品者，處五年以上有期徒刑，得併科
新臺幣五百萬元以下罰金。
製造、運輸、販賣第四級毒品者，處三年以上十年以下有期徒刑
，得併科新臺幣三百萬元以下罰金。
製造、運輸、販賣專供製造或施用毒品之器具者，處一年以上七
年以下有期徒刑，得併科新臺幣一百萬元以下罰金。
前五項之未遂犯罰之。
毒品危害防制條例第5條
意圖販賣而持有第一級毒品者，處無期徒刑或十年以上有期徒刑
，得併科新臺幣七百萬元以下罰金。
意圖販賣而持有第二級毒品者，處五年以上有期徒刑，得併科新
臺幣五百萬元以下罰金。
意圖販賣而持有第三級毒品者，處三年以上十年以下有期徒刑，
得併科新臺幣三百萬元以下罰金。
意圖販賣而持有第四級毒品或專供製造、施用毒品之器具者，處
一年以上七年以下有期徒刑，得併科新臺幣一百萬元以下罰金。
